臺灣苗栗地方法院民事判決　　　　　　　 95年度婚字第161號
原　　　告　甲○○
被　　　告　乙○○
　　　　　　　　　　　大陸地區.
上列當事人間請求離婚事件，本院於民國九十六年一月五日言詞
辯論終結，判決如下：
    主    文
准原告與被告離婚。
訴訟費用由被告負擔。
    事    實
壹、原告方面：
一、聲明：求為判決如主文。
二、陳述略以：被告為大陸籍配偶，兩造於民國（下同）九十四
    年二月二十一日結婚，婚後被告共來台兩次，與原告同居於
    苗栗縣頭份鎮○○里○○鄰○○街十二巷六號一樓住處。嗣
    被告欲返回大陸，原告即為被告購買前往大陸之來回機票及
    辦妥入台手續，親自送被告至機場搭機，並提領了二十萬元
    現金予被告，被告則允諾將於過年後返台。被告赴大陸期間
    ，原告曾應其要求，多次匯款予被告，未料被告於九十四年
    十一月十九日至大陸後即未再返回台灣。被告無故不履行夫
    妻同居義務，存心拋夫於不顧，顯係惡意遺棄原告於繼續狀
    態中。嗣被告知悉原告提起請求離婚之訴，曾致電原告，表
    達欲回來之意，惟原告發覺兩造個性不合，且認為被告僅係
    為了向原告要錢才願意回來，雙方已無夫妻互信互愛之基礎
    ，因此原告亦無意願再和被告維持夫妻關係。為此，依民法
    第一千零五十二條第一項第五款「惡意遺棄」及同條第二項
    「重大事由」規定，訴請判決兩造離婚。
三、證據：提出戶籍謄本、結婚公證書、里長證明書、匯款證明
    等件為證，及聲請訊問證人即原告朋友游阿樣。
貳、被告方面：未到庭陳述，亦未提出書狀作何聲明或陳述。
參、本院依職權向內政部警政署入出境管理局調閱被告之入出境
    紀錄表、入出國日期證明書、旅行證申請書等相關資料，並
    依聲請訊問證人即原告朋友游阿樣。
    理    由
一、按離婚之訴，專屬夫妻之住所地或夫、妻死亡時住所地之法
    院管轄，但訴之原因事實發生於夫或妻之居所地者，得由各
    該居所地之法院管轄，民事訴訟法第五百六十八條第一項定
    有明文。查兩造婚後共同居住在苗栗縣，並於苗栗縣發生訴
    請離婚之事由，揆諸前揭法條規定，本院應有管轄權，合先
    敘明。
二、被告經合法通知，未於言詞辯論期日到場，查無民事訴訟法
    第三百八十六條各款所列情形，爰依原告之聲請，由其一造
    辯論而為判決。
三、按夫妻之一方以惡意遺棄他方在繼續狀態中者，他方得向法
　　院請求離婚；民法第一千零五十二條第一項第五款定有明文
　  。所謂夫妻之一方，以惡意遺棄他方，在繼續狀態中者，係
    指夫或妻無正當理由，不盡同居或支付家庭生活費用之義務
　　而言，不僅須有違背同居義務之客觀事實，並須有拒絕同居
 　 之主觀情事始為相當，此有最高法院三十九年台上字第四一
    五號、四十年台上字第九十一號、四十九年台上字第一二五
    一號判例在案可稽。
四、查兩造於九十四年二月二十一日在大陸結婚，婚後被告於九
    十四年六月二十二日及九十四年九月二十一日兩度來台與原
    告共同生活，嗣被告自九十四年十一月十九日返回大陸後，
    迄今未返台與原告共同生活之事實，經原告提出戶籍謄本、
    結婚公證書、里長證明書等附卷為憑，並經證人即原告朋友
    游阿樣於九十五年十月十三日到庭證述上情屬實。次查被告
    於九十四年十一月十九日出境後，即未曾再有其他入境之紀
    錄，此經內政部警政署入出境管理局函覆之被告入出境紀錄
    、入出國日期證明書可稽，堪予證明被告確係於九十四年十
    一月十九日離台，迄今一年多未曾再入境。參酌被告經合法
    通知，無正當理由未到庭陳述，亦未提出書狀為任何聲明或
    陳述，自堪信原告之主張為真實。惟原告陳明被告於本件訴
    訟期間曾致電一次予原告，表明其不離婚及想要回來等語，
    是被告既向原告表明願意返家之意願，尚不足以認定被告有
    遺棄原告之主觀惡意。從而，原告依據民法第一千零五十二
    條第一項第五款規定請求准予判決離婚，揆諸上開最高法院
    三十九年台上字第四一五號、四十年台上字第九十一號、四
    十九年台上字第一二五一號判例，與法不合，為無理由，應
    予駁回。
五、次按夫妻之一方有民法第一千零五十二條第一項各款以外之
    重大事由，難以維持婚姻者，夫妻之一方得請求離婚；同法
    條第二項本文亦有明文可稽。如當事人以同一事實，主張有
    民法第一千零五十二條第一項各款及第二項所定離婚事由，
    訴請離婚，法院如認同法第一項各款之離婚原因不能成立時
    ，如認屬同法第二項所定難以維持婚姻之重大事由時，亦可
    判准離婚，最高法院八十六年第二次民事庭會議決議可資參
    照。另有民法第一千零五十二條第一項各款以外難以維持婚
　　姻之重大事由者，夫妻之一方得請求離婚，但其事由應由夫
 　 妻之一方負責者，僅他方得請求離婚，同法條第二項定有明
    文。立法目的在使夫妻請求裁判離婚之事由較富彈性，因此
    ，倘認婚姻已生破綻而無回復之希望，則應許其裁判離婚，
　　而婚姻是否已生破綻而無回復之希望，須依客觀的標準，即
    難以維持婚姻之事實，是否已達於倘處於同一境況，任何人
    均將喪失維持婚姻意欲之程度以決之。又同條第二項但書規
    定難以維持婚姻之重大事由應由夫妻之一方負責者，僅他方
    得請求離婚，係為公允而設，故難以維持婚姻之重大事由，
    夫妻雙方均須負責時，應比較衡量雙方之有責程度，僅責任
    較輕之一方，得向責任較重之他方請求離婚，或有責程度相
    同時，雙方均得請求離婚，始符公平，此有最高法院八十七
    年台上字第一三○四號、九十年度台上字第八○四號裁判要
    旨，可資參酌。
六、次查，自被告於九十四年十一月十九日返回大陸後，迄本件
    於九十六年一月五日言詞辯論終結時止，兩造長期分居已逾
    一年之久，非旦長期未共同生活，亦鮮有書信、電話之往來
    ，缺少生活上之關懷、聯繫。參酌原告於婚姻關係存續中曾
    多次匯款予被告，並舉債借錢幫助被告在家鄉蓋房子，被告
    卻對原告之心意未有體諒及回應，原告因此心灰意冷，不想
    再挽回此段婚姻，足見雙方互信互諒之基礎已失，顯無從繼
    續保持共同生活之圓滿、安全及幸福，參酌上開最高法院八
    十六年第二次民事庭會議決議、八十七年台上字第一三○四
    號、九十年度台上字第八○四號裁判要旨說明，衡諸通常人
    之認識，客觀上可認兩造之婚姻關係已生重大破綻而無回復
    之希望，已有符合民法第一千零五十二條第二項所稱難以維
    持婚姻之重大事由存在。玆審酌原告於婚後基於夫妻情誼，
    多次匯款予被告，供其花用，甚至舉債借錢予被告回家鄉蓋
    房子，對被告生活之照顧尚屬用心，於婚姻發生重大破綻並
    無可歸責事由。而被告返回大陸後，即滯留不歸，未對原告
    有任何書信、電話之關懷，經原告一再催請回家仍消極以對
    ，未思主動聯絡夫妻感情、努力維繫夫妻關係，致兩造分居
    逾一年之久，加深雙方感情之破綻，終致兩造間之夫妻關係
    發生重大破綻，實有相當之可歸責處。則揆諸前揭裁判要旨
    ，原告以兩造婚姻有難以維持婚姻之重大事由，依民法第一
    千零五十二條第二項之規定訴請本院判決離婚，為有理由，
    應予准許。
七、本件判決之基礎已足認定，兩造其餘攻擊防禦方法及其他未
　　經援用之證據，均核與判決基礎無影響，無庸一一論列，附
　  此敘明。
八、據上論結，原告之訴為有理由，依民事訴訟法第三百八十五
    條第一項前段、第七十八條，判決如主文。
中　　華　　民　　國　　96　　年　　1　 　月　　19　　日
                  家事庭法　官　李麗萍
以上正本係照原本作成。
如對本判決不服須於判決送達後20日內向本院提出上訴狀，並
繳納上訴費用新台幣4,500元。
                        書記官　丁文宏
中　　華　　民　　國　　96　　年　　1 　　月　　19　　日
